臺灣高等法院刑事判決　　　　　　　　　　　　九十一年度上更(一)字第二三四號
　　上　訴　人
　　即　被　告　甲○○　男四十.
　　選任辯護人　李宜光　律師
右上訴人因被告毒品危害防制條例案件，不服台灣板橋地方法院八十七年度訴字第一
八二七號中華民國八十八年二月十九日第一審判決（起訴案號台灣板橋地方法院檢察
署八十七年度偵字第一四三九一號、第一四七六五號）提起上訴，判決後，經最高法
院發回，本院更為判決如左：
    主  文
原判決撤銷。
甲○○連續販賣第二級毒品，處有期徒刑伍年。第二級毒品安非他命淨重貳點零柒公
克沒收銷燬之；販賣第二級毒品安非他命所得財物新臺幣陸仟元沒收之，如全部或一
部不能沒收時，以其財產抵償之。
    事  實
一、甲○○意圖營利，明知安非他命係政府列管之第二級毒品，不得非法持有、販賣
    ，竟基於販賣第二級毒品安非他命營利之概括犯意，先於民國(下同)八十七年七
    月上旬某日，在台北縣土城市○○路○段一六九號二樓Ａ二室，以新台幣（下同
  ）三千元一小包（實際重量不詳）之代價，販賣第二級毒品安非他命予丙○○；
    嗣又於同年七月十日上午十一時許，再在同上開處所，以三千元之二小包（實際
    重量不詳）之代價，販賣第二級毒品安非他命予丙○○。嗣於八十七年七月十日
    晚間七時三十分許，警方在上開地點查獲丙○○涉嫌施用安非他命（另案由台灣
    板橋地方法院檢察署偵查），丙○○始供出上情，警方遂授意丙○○與甲○○聯
    絡，佯稱欲向甲○○購買價值五千元之安非他命，甲○○則基於同前之概括犯意
    ，依約於同日下午九時許抵達上址樓下，隨即為事先埋伏之警員當場查獲，並自
    甲○○皮帶內緣起出安非他命三小包（淨重二點零七公克）。甲○○嗣並於警訊
    中供出其第二級毒品安非他命係購自乙○○，嗣員警則依甲○○之供述，而查獲
    乙○○。
二、案經台北縣警察局海山分局報請台灣板橋地方法院檢察署檢察官偵查起訴。
    理  由
一、訊據上訴人即被告甲○○（下稱被告）就其曾於八十七年七月十日上午十一時及
    當日晚間九時許，在上開地點交付、及準備交付安非他命予丙○○之事實固不諱
    言，惟矢口否認有販賣安非他命之犯行，辯稱：伊係與丙○○合資購買，二人一
    同吸用安非他命，伊並無販賣或轉讓安非他命予丙○○，且查獲前半個月伊並不
    認識丙○○，不可能在七月上旬販賣安非他命予丙○○，伊亦供出線索查獲丙○○、乙○○云云。惟查：
（一）右揭事實業據證人丙○○於警訊及原審調查中證述明確，證人丙○○於警訊中
      指稱：「共向他（甲○○）買過二次，第一次是八十七年七月初向他購買三千
      元一小包安非他命，第二次是八十七年七月十日十一時許，向他購買三千元兩
      小包安非他命，即今天被查獲之安非他命，兩次均是打他的行動電話0000
      000000號，由他送安非他命到我家中交易的」，「我主動要求警方由我
      打0000000000號他的行動電話佯稱要再向他買五千元安非他命，而
      於八十七年七月十日二十一時於土城市○○路一六九號前，我家樓下，由我確
      認是李嫌後，即由埋伏員警將其查獲」等語（見台灣板橋地方法院檢察署八十
      七年度偵字第一四七六五號案卷第十至十一頁）。證人丙○○於原審調查中亦
      作相同之證述（見原審卷第四十五頁至第四十六頁）。證人丙○○於本院受命
      法官九十一年八月三十日調查中，亦陳稱：「警訊供述係實在，（有無跟李巷
      順成買過安非他命？）有，我是跟他拿的嘛，（警訊筆錄是依妳所言記載？）
      對，筆錄上記載都實在，（關於你在地院時所言是否實在？）實在，．．．（
      你是說過跟甲○○買過二次安非他命？）是的，甲○○一共交幾次安非他命給
      你？）筆錄講的是實在的，筆錄記載是二次，但現在我忘了」等語；再參諸被
      告於警訊中亦自陳其與丙○○係朋友關係，並無仇恨（見偵卷八頁反面），衡
      情證人丙○○應無甘冒刑責設詞誣陷被告之理；再參以被告經丙○○供出來源
      而配合警察誘捕被告時，被告確亦依約攜安非他命前往約定之處所，而為警查
      獲之事實；在在證證人丙○○於偵、審中之供述，應屬事實而堪採信。
（二）而警方當天自被告皮帶內緣扣得之白色粉末三小包，經原審送請法務部調查局
      鑑定結果，確屬甲基安非他命，合計淨重二點零七公克，有該局八十七年十一
      月二十七日（八七）陸字第八七０八五一二三號檢驗通知書一紙附卷可稽 （
      見原審卷第二十一頁）。
（三）即被告於警訊中供稱：「（問：丙○○指稱其於八十七年七月初向你購買三千
      元安非他命一小包，第二次於八十七年七月十日十一時許向你購買三千元一小
      包安非他命，而第三次於八十七年七月十日二十時許左右打00000000
      00號行動電話向你購買五千元之安非他命而為警查獲，每次交易安非他命均
      是由其聯絡你至其家中，是否屬實？）是的，但我是受她之託，幫她調安非他
      命給她，完全沒賺她的錢」等語（參見同上偵查案卷第七頁正面）。嗣於八十
      七年七月十一日檢察官偵查中坦承：「（問：有無給安？）有，八十七年七月
      初我拿安給丙○○，拿到她土城家裡給她，昨天我要再拿給她時就被查獲」、
      「算三千元，但我沒拿到錢，我知她生活有困境，我先幫她調貨給她．．．都
      是乙○○給我貨，我再將其中部分給蔡女（指證人丙○○）」等語（參見同上
      偵查卷第二十九頁背面、第三十頁），核與證人丙○○證述交易安非他命之時
      間、地點、次數均大致相符。雖被告始終否認從中獲利，惟被告從未提及與證
      人丙○○合資購買一節，是被告嗣後於審理中改稱：與丙○○合資買回來一起
      使用云云，顯係卸責之詞，而無足可採。
（三）又被告表示查獲當天其與女友郭淑珠都在一起，而聲請傳喚證人郭淑珠以證明
      其並未販賣安非他命云云。惟經原審訊問證人郭淑珠，證人郭淑珠供稱：「查
      獲的那一天或前一天的半夜，是汪（指乙○○）打電話說有貨，．．．他先調
      五千元的貨予我們，我們也沒付他錢，三包均是由甲○○拿，這三包我們自己
      吸食之後，我先回板橋休息，再回蘆洲媽媽家裡，都是我們自己用（安非他命
      ），查獲當天我在媽媽家，因我們吵架，甲○○即開車出去，七月十日下午開
      車出去，被查獲時我不知道」等語（參見原審八十八年二月五日審理筆錄）；
      證人郭淑珠另證稱：「大概（案發前）半個月左右，只有這一次，蔡只要三千
      元之安，我們（郭淑珠與甲○○）即交一包安予蔡，蔡說要出去領錢，回來即
      把錢予我們」等語（參見同上審理筆錄）；而被告甲○○則供稱：「我與郭淑
      珠共出五千元買一萬元之安，先欠五千元，此安是丙○○及郭淑珠及我要用的
      ，丙○○前一天打電話予我，說他要安，．．．一萬元之安有二包，是由郭淑
      珠給我的，二包我即拿到丙○○，就被逮到了，我與郭淑珠一起去，．．．下
      午二、三點有交安予丙○○，我與郭淑珠均有上去，是郭淑珠交予蔡的，交一
      小包予蔡的，沒有向蔡拿錢」等語；足見被告與證人郭淑珠二人所述情節全然
      不符，是證人郭淑珠之證言，顯不足以資為被告有利之認定。益證被告辯稱：
      「伊半個月前不認識丙○○，不可能幫她調貨」云云，顯與事實不符，而不足
      採信。
（四）被告本件販賣第二級毒品予丙○○之價格或數量，或因被告矢口否認而無從查
      考，且如前述證人蔡秀雖於本院受命法官調查中其就曾向被告購買第二級毒品
      安非他命之事實固供述如前，惟就各相關細節，則均稱其已無記憶云云；惟按
      販賣安非他命係違法行為，非可公然為之，亦無公定價格，且販售安非他命之
      分裝、增減量至為容易，且每次買賣之價、量，均隨時依雙方關係之深淺、資
      力、需求量及對行情之認知、來源是否充裕、查緝是否嚴緊、購買者被查獲時
      供述購買對象之可能風險之評估等，而異其標準，非可一概而論；販賣之利得
      ，除被告坦承犯行或價量俱臻明確外，委難察得實情；惟販賣之人從價差或量
      差中牟利之方式雖異，其意圖營利之販賣行為則無二致。本案被告未承認販賣
      安非他命，而丙○○購得之安非他命又因已供施用而不存在，致無法查得被告
      販賣之實際利得，惟被告與丙○○非屬至親，當無可能甘冒重典而按購入價格
      轉售而毫無利得，是被告有營利之意圖，灼然至明。
（五）而被告本件所販售予丙○○之第二級毒品安非他命係購自乙○○，而被告於經
      警查獲後，於警訊、檢察官偵查中即供出其安非他命係購自乙○○，證人郭淑
      珠於原審訊問中亦供稱其有託被告向乙○○買過安非他命等語（見原審卷第七
      十二頁）；而乙○○經被告供出後，被告尚帶同警方查獲乙○○等情，業據被
      告於警訊中供明（見偵查卷第七頁反面），而江一平經查獲後亦經台灣板橋地
      方法院以轉讓第二級毒品累犯處有期徒刑十月，此亦經本院調閱本院八十九年
      度上訴字第三五九號刑事卷宗查所屬實；是被告顯合於毒品危十七條所定減輕
      之條件，而應該條例規定減輕其刑。
（六）綜上所述，被告前述否認犯行之所辯，無非事後飾卸之詞，不足採信。本件事
      證已臻明確，被告之犯行洵堪認定。
二、按安非他命係八十七年五月二十二日施行之毒品危害防條例第二條第一項第二款
    所稱之第二級毒品。核被告所為，係犯毒品危害防制條例第四條第二項及第五項
    之販賣第二級毒品既遂及未遂罪 (參見最高法院八十五年決議)。被告非法販賣
    安非他命前後非法持有安非他命之低度行為，應為其非法販賣之高度行為所吸收
    ，不另論罪。又被告先後多次非法販賣安非他命既遂犯行及販賣安非他命未遂之
    犯行，時間緊接，犯罪構成要件相同，顯係基於概括之犯意反覆為之，應依連續
    犯之規定論以一連續販賣第二級毒品既遂罪，並就法定刑為有期徒刑及罰金部分
    依法加重其刑。另被告本件所販售予丙○○之第二級毒品安非他命係購自乙○○
    ，而被告於經警查獲後，於警訊、檢察官偵查中即供出其安非他命係購自乙○○
    ，證人郭淑珠於原審訊問中亦供稱其有託被告向乙○○買過安非他命等語（見原
    審卷第七十二頁）；而乙○○經被告供出後，被告尚帶同警方查獲乙○○等情，
    業據被告於警訊中供明（見偵查卷第七頁反面）；是被告顯合於毒品危害防制條
    例第十七條所定減輕之條件，而應該條例規定減輕其刑，並依先加後減之例為之
    。
三、原審以被告事後明確，而予論科，固非無見。惟查被告於被查獲後，供出毒品來
    源而破獲，應依毒品危害防制條例第十七條之規定減輕其刑，原審未詳予究明適
    用，顯有未洽。另本件被告因販賣第二級毒品之所財物，係金錢，如全部或一部
    不能沒收時，以其財產抵償之，原判決於主文內記載如全部或一部不能沒收時，
    追徵其價額，亦有未妥。被告上訴意旨否認犯罪，雖無可採；惟原判決既有可議
    ，即屬無可維持，應由本院將原判決撤銷改判。爰酌被告本件之犯罪動機、目的
    、手段、販賣安非他命安非他命供人吸用助長犯罪歪風，戕害他人身體健康甚鉅
    ，對社會善良風俗及安寧秩序損害非輕，及其販賣之數量、時間長短、犯罪後飾
    詞圖卸毫無悔意等一切情狀，量處被告如主文第二項所示之刑，以示懲儆。
四、扣案之安非他命淨重二點零七公克，係第二級之毒品，應依毒品危害防制條例第
    十八條第一項前段之規定，宣告沒收銷燬之，又被告販賣安非他命所得之六千元
    （每次三千元，共二次），應依毒品危害防制條例第十九條第一項之規定宣告沒
    收之，如全部或一部不能沒收時，以其財產抵償之。
據上論斷，應依刑事訴訟法第三百六十九條、第三百六十四條、第二百九十九條、毒
品危害防制條例第四條第二項、第十七條、第十八條第一項前段、第十九條第一項，
刑法第十一條前段、第五十六條，判決如主文。
本案經檢察官鄭龍照到庭執行職務。
中      華      民      國    九十一    年      十二    月      十      日
                              臺灣高等法院刑事第十庭
                                  審判長法  官  溫  耀  源
                                        法  官  何  菁  莪
                                        法  官  林  銓  正
右正本證明與原本無異。
如不服本判決應於收受送達後十日內向本院提出上訴書狀，其未敘述上訴之理由者並
得於提起上訴後十日內向本院補提理由書（均須按他造當事人之人數附繕本）。
                                        書記官  陳  菊  珍
中      華      民      國    九十一    年      十二    月      十一    日
